臺灣臺南地方法院臺南簡易庭民事判決
110年度南簡字第1517號
原      告
即反訴被告  許乾仁  

訴訟代理人  薛美月  
被      告
即反訴原告  徐甘澍  

訴訟代理人  徐薇棻  
            查名邦律師
            高亦昀律師
            曾彥鈞律師
上列當事人間請求侵權行為損害賠償（交通）事件，並經被告提
起反訴，本院於民國111年8月11日言詞辯論終結，判決如下：
    主  文
一、本訴部分：
  ㈠被告應給付原告新臺幣74,844元。
  ㈡原告其餘之訴駁回。
  ㈢訴訟費用新臺幣2,210元，應由被告負擔新臺幣737元，餘由
    原告負擔。
　㈣本判決原告勝訴部分得假執行。但被告如以新臺幣74,844元
    為原告預供擔保，得免為假執行。
二、反訴部分：
　㈠反訴被告應給付反訴原告新臺幣85,174元，及自民國111年5 
    月25日起至清償日止，按週年利率5％計算之利息。
　㈡反訴原告其餘之訴駁回。
　㈢反訴訴訟費用新臺幣13,771元，由反訴被告負擔新臺幣964元
    ，餘由反訴原告負擔。
　㈣反訴原告勝訴部分得假執行。但反訴被告如以新臺幣85,174
    元為反訴原告預供擔保，得免為假執行。
　㈤反訴原告其餘假執行之聲請駁回。
    事實及理由
壹、本訴部分：
一、原告主張：原告（即反訴被告，下稱原告）於民國110年6月
    19日6時10分許，駕駛車牌號碼000-0000號自用小客車（下
    稱ACQ-7195號汽車），沿臺南市南區中華西路1段由北往南
    方向直行至建南路口時，適被告（即反訴原告，下稱被告）
    騎乘車牌號碼000-000號普通重型機車（下稱L9M-636號機車
    ）沿同路同向行駛至該路口，欲左轉進入建南路時，疏未遵
    守兩段式左轉及轉彎車應讓直行車先行之規定，即貿然左轉
    ，原告見狀閃避不及，二車因而發生碰撞（下稱本件車禍）
    ，致原告之ACQ-7195號汽車受損，依民法侵權行為之規定，
    請求被告賠償修理費用等語。並聲明：被告應給付原告新臺
    幣（下同）207,000元。
二、被告則以：原告對於本件車禍之發生，亦有未注意車前狀況
    之過失，依民法第217條第1項規定，就原告之損害額應依其
    過失比例予以扣除。又原告之汽車自102年12月出廠至110年
    6月19日受損，已使用7年7個月，修理零件部分應依定率遞
    減法扣除折舊；另工資含有洗車費2,000元部分，非屬本件
    車禍之損害，亦應扣除等語答辯。並聲明：原告之訴駁回；
    如受不利之判決，請准供擔保得免為假執行。
貳、反訴部分：
一、被告主張：
　㈠被告因本件車禍受有創傷性顱內出血、右側第二至八根肋骨
    骨折及左側第一根肋骨骨折併血胸、右側股骨轉子間骨折、
    左側內外踝關節骨折、雙側聲帶麻痺等傷害，車禍當日被送
    至國立成功大學醫學院附設醫院（下稱成大醫院）急診，轉
    至加護病房及一般病房住院治療至同年7月6日出院，再轉入
    德濟護理之家接受照護至今。是依民法侵權行為之規定，反
    訴請求原告賠償被告下列損害：⑴醫療費用60,747元；⑵照護
    費用407,610元（自110年6月28日起至反訴狀送達原告止）
    ；⑶就醫交通費用12,170元；⑷L9M-636號機車修理費用35,31
    0元；⑸不能工作損失168,000元（28,000×6個月）；⑹精神慰
    撫金600,000元，合計1,283,837元。
　㈡並聲明：1.原告應給付被告1,283,837元，及自反訴狀繕本送
    達原告之翌日起至清償日止，按週年利率5％計算之利息。2.
    請准供擔保得為假執行。
二、原告則以：伊是直行車，被告沒有待轉就衝過來，伊來不及
    剎車，伊無過失，刑事部分已提起上訴等語答辯。並聲明：
    反訴駁回。 　　　
參、本院之判斷：
一、經查：
　⒈原告於上開時地駕駛ACQ-7195號汽車，沿臺南市南區中華西
    路1段由北往南方向直行至建南路口時，疏未注意車前狀況
    ，適被告騎乘L9M-636號機車沿同路同向行駛至該路口，欲
    左轉進入建南路時，疏未遵守兩段式左轉及轉彎車應讓直行
    車先行之規定，即貿然左轉，二車因而發生碰撞，被告人車
    倒地，因此受有創傷性顱內出血、右側第二至八根肋骨骨折
    及左側第一根肋骨骨折併血胸、右側股骨轉子骨折及左側內
    外踝關節骨骨折、雙側聲帶麻痹等傷害，前經本院111年度
    交易字第559號刑事判決科處原告過失傷害罪刑等情，業已
    調取該刑事判決及卷宗，可資認定。
　⒉又本件車禍肇事原因，前經臺南市車輛行車事故鑑定會鑑定
    及覆議委員會覆議結果，均認定被告未依規定兩段式左轉，
    轉彎車未讓直行車先行，為肇事主因；原告未注意車前狀況
    ，為肇事次因等情，亦有鑑定意見書及覆議意見書附於上開
    刑事卷宗可稽，兩造就本件車禍之發生均有過失，依雙方過
    失情節，應由被告負擔90％過失責任，原告負擔10％過失責任
    ，亦堪認定。原告陳稱其全無過失云云，尚無可採。
二、按因故意或過失，不法侵害他人之權利者，負損害賠償責任
    ；不法侵害他人之身體或健康者，對於被害人因此喪失或減
    少勞動能力，或增加生活上之需要時，應負損害賠償責任；
    不法侵害他人之身體、健康、名譽、自由、信用、隱私、貞
    操，或不法侵害其他人格法益而情節重大者，被害人雖非財
    產上之損害，亦得請求賠償相當之金額；不法毀損他人之物
    者，被害人得請求賠償其物因毀損所減少之價額，民法第18
    4 條第1項前段、第193 條第1 項、第195 條第1 項前段、
    第196條分別定有明文。
三、茲就兩造之損害項目及金額，審認如下：
　㈠本訴部分：
　⒈查原告之ACQ-7195號汽車因本件車禍受損，業據其提出俥工
    坊汽車修復廠出具之110年6 月22日估價單、同年月26日大
    修明細單、同年8月9日維修明細單正本及修理汽車照片 （
    見南司簡調卷第15-25頁)，可資證明。審核上開修理項目及
    金額，分別為零件共計143,050元（即60,900元＋1,000元＋1,
    000元＋900元＋1,800元＋48,600元＋24,650元＋4,200元）、工
    資共計25,800元（即20,000元＋5,800元）、鈑金工資25,000
    元、烤漆共計15,300元（13,800元＋1,500元）及拖車費3,00
    0元，其中定位及洗車工資2,000元，扣除洗車費估計約占25
    0元，非屬損害之必要修理費用外，其餘均為必要修理費用
    ，應堪認定。
　⒉又原告之ACQ-7195號汽車於102年12月出廠，至110年6月19日
    因本件車禍受損為止，車齡共計7年7個月。另按行政院所頒
    佈之固定資產耐用年數表及固定資產折舊率表規定，非運輸
    業用客車之耐用年數為5 年，依定率遞減法每年折舊千分之
    369 ，上開汽車更換零件費用143,050元，扣除車齡折舊後
    之金額為14,310元（見南簡卷第161-162頁折舊自動試算表
    ），再加計工資25,550元（即25,800元－250元）、鈑金工資
    25,000元、烤漆15,300元及拖車費3,000元，合計為83,160
    元，故依此認定原告之ACQ-7195號汽車損害金額，應為83,1
    60元。
　㈡反訴部分：　
  ⒈醫療費用：被告因上開傷害支出醫療費用60,747元，業據提
    出成大醫院醫療收據及仁村醫院醫療收據影本為證(見南簡
    卷第97-121頁)，經核與其主張之金額相符，且為本件車禍
    所增加生活上之需要，自應准許。
  ⒉照護費用：被告因受上開傷害，於車禍當日送至成大醫院急
    診，同日轉至加護病房住院，翌日接受骨折復位固定手術，
    同年月28日轉至一般病房，至同年7月6日出院，需全日專人
    照護3個月及休養至少6個月，需後續定期門診追蹤及復健治
    療，並自成大醫院出院同日入住護理之家接受照護至今，已
    支出照護費用共計407,610元，亦有成大醫院診斷證明書、
    得士派人力資源顧問（股）公司聘僱照顧服務員費用收據及
    德濟護理之家繳費明細表等影本(見南簡卷第93-95、122、1
    27頁) ，可資證明。經核與其主張之金額相符，且為本件車
    禍所增加生活上之需要，應予准許。
  ⒊就醫交通費用：依被告所提出之附表1之交通費明細表及大都
    會車隊車資計算表(見南簡卷第81-87頁)，除110年10月23日
    至臺南市第六分局車資315元，此部分費用與就醫無關應予
    扣除外，其餘之11,855元（即12,170元－315元），應為本件
    車禍所增加生活上之需要，亦應准許。
  ⒋機車修理費用：被告之L9M-636號機車因本件車禍受損，修理
    零件費用共計35,310元，已據提出彥益機車行機車維修估價
    單影本可稽(見南簡卷第123-124 頁) 。然上開機車為95年2
    月出廠，至110年6月19日因本件車禍受損為止，車齡已達15
    年5個月，按行政院所頒佈之固定資產耐用年數表及固定資
    產折舊率表規定，機車耐用年數為3年，依定率遞減法每年
    折舊千分之369 ，上開機車修理零件費用扣除車齡折舊後之
    金額為3,527元（見南簡卷第163-164頁折舊自動試算表），
    故應依此認定被告之L9M-636號機車之損害金額為3,527元。
  ⒌不能工作損失：被告於110年6月9日至成大醫院急診及住院至
    同年7月6日出院，需專人照護3個月，休養至少6個月等情，
    此據成大醫院診斷證明書載明，並有勞工保險傷病診斷證明
    書供參（見南簡卷第125頁)；又被告車禍前任職保全公司，
    每月薪資28,000元，復據提出龍邦保全股份有限公司薪資證
    明影本(見南簡卷第129頁)，可資憑證。是其主張受有不能
    工作薪資損失6個月，共計168,000元（即28,000×6個月），
    亦為可採。
  ⒍精神慰撫金：按被害人受有非財產上損害，請求加害人賠償
    相當金額之慰撫金時，法院對於慰撫金之量定，應斟酌實際
    加害情形、所造成之影響、被害人痛苦程度、兩造之身分、
    地位、經濟情形及其他各種狀況，以核定相當之數額（最高
    法院51年台上字第223 號、47年台上字第1221號判例意旨可
    資參照）。本件被告因本件車禍受有前述傷害，精神上自受
    有相當程度之痛苦，審酌被告為42年次出生，五專畢業，從
    事保全業，109年度所得約14萬元，名下無財產；原告為48
    年次出生，國中畢業，從事保全業，每月收入約2-3萬元，
    名下有房屋2筆及汽車1輛等情，有兩造戶籍資料及稅務電子
    閘門財產所得調件明細表可參（見限閱卷宗）；暨兩造過失
    程度（被告90％、原告10％）、被告因傷所受精神上痛苦之程
    度等一切情狀，認被告得主張精神慰撫金應以200,000元，
    即為適當。
  ⒎綜上，被告因本件車禍所受之損害金額，合計為851,739元（
    即醫療費用60,747元＋照護費用407,610元＋就醫交通費用11,
    855元＋機車修理費用3,527元＋不能工作損失168,000元＋精神
    慰撫金200,000元）。
　㈢過失相抵：
　⒈按損害之發生或擴大，被害人與有過失者，法院得減輕賠償
    金額，或免除之，民法第217條第1項定有明文。兩造就本件
    車禍之發生均有過失，被告應負擔90％過失責任，原告應負
    擔10％過失責任，已如前述，是兩造之損害金額應依各自過
    失責任比例，減輕賠償金額。
　⒉本訴部分：原告之車損金額83,160元，扣除應自負10％過失責
    任後，其得請求被告賠償之金額為74,844元【83,160元－（8
    3,160元×10％）＝74,844元】。
　⒊反訴部分：被告之損害金額851,739元，扣除應自負90％過失
    責任後，其得請求原告賠償之金額為85,174元【851,739元－
    （851,739元×90％）＝85,174元，元以下四捨五入】。
四、末按給付無確定期限者，債務人於債權人得請求給付時，經
    其催告而未為給付，自受催告時起，負遲延責任。其經債權
    人起訴而送達訴狀，或依督促程序送達支付命令，或為其他
    相類之行為者，與催告有同一之效力；民法第229 條第1 、
    2項分別定有明文。又遲延之債務，以支付金錢為標的者，
    債權人得請求依法定利率計算之遲延利息。但約定利率較高
    者，仍從其約定利率；而應付利息之債務，其利率未經約定
    ，亦無法律可據者，週年利率為5％ ；亦為同法第233 條第1
     項及第203 條所明定。本件侵權行為債權核屬無確定期限
    之給付，被告併請求原告應自反訴起訴狀繕本送達翌日即11
    1年5 月25日（見南簡卷第131頁）起至清償日止，按週年利
    率5％計算之法定遲延利息，核無不合，應予准許。
肆、結論：㈠本訴部分：原告請求被告給付74,844元，為有理由
    ，應予准許；逾此金額之請求，則無理由，應予駁回。㈡反
    訴部分：被告請求原告給付85,174元，及自111年5 月25日
    起至清償日止，按週年利率5％計算之利息，為有理由，應予
    准許；逾此金額之請求，則無理由，應予駁回。
伍、訴訟費用負擔：㈠本訴訴訟費用額為2,210元（即裁判費），
    應由被告負擔737元，餘由原告負擔。㈡反訴訴訟費用額為13
    ,771元（即裁判費），應由原告負擔964元，餘由被告負擔
    。
陸、假執行及免假執行：
　　本訴原告及反訴原告勝訴部分，均係就民事訴訟法第427條2
    項訴訟適用簡易程序所為被告敗訴之判決，應依同法第389
    條第1項第3款規定，依職權宣告假執行；另依同法第392條
    第2項規定，併依職權酌定得免為假執行之擔保金額。至反
    訴原告其餘之訴駁回部分，此部分假執行之聲請，亦失所附
    麗，應另予駁回。
捌、本件判決基礎已臻明確，兩造其餘之攻擊防禦方法及所提出
    之證據資料，經本院斟酌後認與判決結果不生影響，無庸再
    論述，附此敘明。
玖、訴訟費用負擔之依據：民事訴訟法第79條。
中　　華　　民　　國　　111 　年　　9 　　月　　30　　日
　　              臺南簡易庭  法  官  陳淑卿
以上正本係照原本作成。
如不服本判決，應於送達後20日內，向本院提出上訴狀並表明上
訴理由，如於本判決宣示後送達前提起上訴者，應於判決送達後
20日內補提上訴理由書（須附繕本）。
中　　華　　民　　國　　111 　年　　10　　月　　3 　　日
                              書記官  謝璧卉